【裁判字號】    97,台上,960
【裁判日期】    970515
【裁判案由】    給付保險金
【裁判全文】
最高法院民事裁定              九十七年度台上字第九六０號
上  訴  人  甲○○
訴訟代理人  蕭永宏律師
被 上訴 人  南山人壽保險股份有限公司
法定代理人  乙○○
上列當事人間請求給付保險金事件，上訴人對於中華民國九十七
年二月五日台灣高等法院高雄分院第二審判決（九十六年度保險
上字第六號），提起上訴，本院裁定如下：
    主  文
上訴駁回。
第三審訴訟費用由上訴人負擔。
    理  由
按上訴第三審法院，非以原判決違背法令為理由，不得為之。又
提起上訴，上訴狀內應記載上訴理由，表明原判決所違背之法令
及其具體內容、依訴訟資料合於該違背法令之具體事實，其依民
事訴訟法第四百六十九條之一規定提起上訴者，並應具體敘述為
從事法之續造、確保裁判之一致性或其他所涉及之法律見解具有
原則上重要性之理由，同法第四百六十七條、第四百七十條第二
項分別定有明文。而依同法第四百六十八條規定，判決不適用法
規或適用不當者，為違背法令；依同法第四百六十九條規定，判
決有該條所列各款情形之一者，為當然違背法令。是當事人提起
上訴，如合併以同法第四百六十九條及第四百六十九條之一規定
之情形為上訴理由時，其上訴狀或理由書應表明該判決所違背之
法令條項，或有關判例、解釋字號，或成文法以外之習慣或法理
等及其具體內容，暨係依何訴訟資料合於該違背法令之具體事實
，並具體敘述為從事法之續造、確保裁判之一致性或其他所涉及
之法律見解具有原則上重要性之理由。如未依上述方法表明，或
其所表明者與上開法條規定不合時，即難認為已合法表明上訴理
由，其上訴自非合法。本件上訴人對於原判決提起上訴，雖以該
判決有不適用消費者保護法第二條第七款及保險法第五十四條第
二項、第五十四條之一第四款規定等違背法令為由，惟核其上訴
理由狀所載內容，仍屬就原審取捨證據、認定事實暨解釋契約之
職權行使及其他與判決結果不生影響之理由，指摘原判決不當，
並就原審本於上開職權之行使所論斷：本件上訴人所稱之「保障
圖表」及「附加合約」，僅為業務員招攬保險時之輔助說明文件
，並非保險契約之構成部分，該「附加合約」並未就何謂一至三
級殘廢程度予以說明或定義，且於業務員要保時，亦未對之說明
，為上訴人所不爭，該附加合約所稱一至三級殘廢程度之認定，
即應回歸依系爭意外傷害保險附約之定義，且上訴人係於民國九
十五年間保險業主管機關頒布修正意外保險契約示範條款前之九
十一年間發生意外傷害，自無該修正後示範條款之適用，尤不得
據以請求理賠。又系爭意外傷害保險附約第十條第一項及附表一
第七項就得受保險理賠殘廢程度之記載，並無不明確之情形，且
係上訴人受意外傷害當時有效之保險條款，上訴人主張有保險法
第五十四條第二項所定保險契約有疑義情形，應為其有利之解釋
云云，自難採取。另行政院國軍退除役官兵輔導委員會高雄榮民
總醫院鑑定上訴人之傷害程度，為車禍造成骨盆骨折，尿道完全
斷裂，合併陰莖勃起功能障礙及不孕症，屬於周邊神經傷害，另
骨盆骨折造成嚴重骨盆底纖維化，斷裂尿道無法再予手術吻合重
建，必須永久性以恥骨上膀胱造口置放導管尿液分流，日常生活
不需他人扶助，除粗重工作外，仍可從事一般性工作，並不符合
系爭意外傷害保險附約「殘廢程度與保險金給付表」等級第一級
第七項之要件。則上訴人依系爭人身意外傷害保險附約第十條第
一項及「附加合約」之約定，請求被上訴人按月理賠新台幣十萬
元並連續給付一百個月，即無理由等情，指摘其為不當，並就原
審已論斷說明及不逐一論述或與判決基礎無涉者，泛言謂為違法
，而非表明該判決所違背之法令及其具體內容，暨依訴訟資料合
於該違背法令之具體事實，並具體敘述為從事法之續造、確保裁
判之一致性或其他所涉及之法律見解具有原則上重要性之理由，
難認其已合法表明上訴理由。依首揭說明，應認其上訴為不合法
。
據上論結，本件上訴為不合法。依民事訴訟法第四百八十一條、
第四百四十四條第一項前段、第九十五條、第七十八條，裁定如
主文。
中    華    民    國  九十七  年    五    月   十五   日
                      最高法院民事第六庭
                          審判長法官  朱  建  男
                                法官  顏  南  全
                                法官  林  大  洋
                                法官  鄭  傑  夫
                                法官  蘇  清  恭
      本件正本證明與原本無異
                                      書  記  官
中    華    民    國  九十七  年    五    月  二十九  日
                                                      v


司法院資訊處製作；財團法人民間司法改革基金會備份。
